【裁判字號】    97,訴,3313
【裁判日期】    980326
【裁判案由】    強盜
【裁判全文】
臺灣板橋地方法院刑事判決              97年度訴字第3313號
公  訴  人  臺灣板橋地方法院檢察署檢察官
被      告  丁○○
選任辯護人  蔡文玲律師
上列被告因強盜案件，經檢察官提起公訴（97年度偵字第6414號
），本院判決如下：
    主  文
丁○○犯強盜罪，處有期徒刑陸年陸月。
    事  實
一、緣丁○○於民國97年2 月13日晚上10時許，在臺北縣中和市
    民樂公園後方一處賭場，因見乙○○資力雄厚，當場貸予賭
    場主人現金新臺幣（下同）10萬元，而在場賭客賭完離開時
    ，向乙○○借錢之賭場主人亦返還前開所借之10萬元予乙○
    ○，乙○○旋即離開賭場。丁○○竟萌生意圖為自己不法所
    有之犯意，於97年2 月14日凌晨2 時許，在乙○○位於臺北
    縣中和市○○路○ 段475 之2 號住處1 樓前埋伏，當乙○○
    返抵上址1 樓前拿鑰匙開啟鐵門時，丁○○即從左方迅速衝
    向乙○○，並以雙手大力拉扯勾在乙○○左手臂的咖啡色手
    提包（內有現金137710元、身分證、國泰世華銀行提款卡1
    張、鑰匙1 串等物），皮包帶子因而拉斷，乙○○不甘受損
    即與丁○○拉扯並大喊搶劫，而因丁○○拉扯乙○○皮包之
    力量太大，且乙○○見丁○○行將得手，乙○○為了護住皮
    包只好抱住丁○○之大腿，丁○○竟以腳踹乙○○之身體，
    乙○○左肩膀撞到地上並因而受有左肩拉傷疼痛壓痛之傷害
    ，乙○○也因此不能抗拒而放手，再因彼2 人之互相拉扯皮
    包致皮包內之現金10萬元鈔票散落在地上，乙○○旋即在該
    處撿拾散落一地的鈔票，丁○○強盜乙○○之皮包得手後立
    即逃逸，適有多名路人經過聽到乙○○高喊搶劫之聲音而合
    力圍捕正在逃逸之丁○○，丁○○驚慌爰在距離強盜乙○○
    處約10幾公尺處左右將皮包丟在地上後繼續逃逸，然仍被路
    人合力制服，並報警將丁○○逮捕，且當場在丁○○強盜現
    場附近起出其強盜取得之咖啡色手提包1 個、零錢包1 個、
    乙○○之身分證1 張、國泰世華銀行提款卡1 張、黑色皮夾
    1 只、現金千元鈔137000元、500 元鈔1 張、硬幣210 元與
    鑰匙1 串等物。
二、案經乙○○告訴臺北縣政府警察局中和分局報告臺灣板橋地
    方法院檢察署檢察官偵查起訴。
    理    由
壹、證據能力
一、有爭執部分：
  (一)證人乙○○在警詢中之證述：
  1.按被告以外之人於檢察事務官、司法警察官或司法警察調查
    中所為之陳述，與審判中不符時，其先前之陳述具有較可信
    之特別情況，且為證明犯罪事實存否所必要者，得為證據；
    刑事訴訟法第159 條之2 定有明文；而所謂「前後陳述不符
    」之要件，應就前後階段之陳述進行整體判斷，以決定其間
    是否具有實質性差異，惟無須針對全部陳述作比較，陳述之
    一部分有不符，亦屬之；至所謂「較可信之特別情況」之情
    形，亦應就前後陳述時之各種外部情況進行比較，以資決定
    何者外部情況具有可信性。
  2.經查：
    證人乙○○在警詢中明確證述略以：彼回到住處樓下，被告
    忽然由左方迅速跑向彼，並以雙手搶奪彼背於左手臂的咖啡
    色皮包，彼發現後立即與對方發生拉扯並大喊搶劫，因對方
    力量太大所以彼當時只好抱住被告的大腿，此時被告用腳踹
    彼，並把彼踹倒在地受傷等語（見偵查卷第18頁），並提出
    診斷證明書為據（見偵查卷第34頁），上情核與被告在警詢
    與97年2 月14日偵查中內勤檢察官訊問時所供稱略以：其躲
    在乙○○住處樓下等她回來，見她只有一人騎機車回來就行
    搶，其躲在旁邊從乙○○的左邊搶她的皮包，其搶到手後就
    跑掉等語大致相符（見偵查卷第5 至7 頁、第52頁）。然嗣
    後被告於97年3 月17日在偵查中被檢察官第二次訊問時即改
    口稱：因告訴人乙○○欠其3 萬元，其向乙○○討錢，乙○
    ○只願意先給付利息3000元，其不同意，其就拉乙○○的皮
    包一下，皮包就掉下來，之後乙○○就喊搶劫等語（見偵查
    卷第66頁）；而證人即告訴人乙○○於2 天後之97年3 月19
    日在偵查中被檢察官訊問時，隨即改口附和被告上開在檢察
    官第二次訊問時之說法，證稱略以：其在賭場向被告借3 萬
    元，其回家在住處樓下開門時，被告就跑過來要其還錢，其
    說先還利息3000元，被告說不要，被告就把彼皮包輕輕拉一
    下，皮包掉在地上，且被告也沒有踹彼，被告有輕輕踹一腳
    ，但是沒有踹到，其會受傷是因被告拉其手臂或其手臂之前
    就有舊傷等語（見偵查卷第73頁、第74頁第1 至22行）；又
    證人乙○○在本院98年3 月6 日審判期日中亦證稱略以：其
    於案發前3 個月左右在上址臺縣中和市○○路○ 段475 之2
    號住處向被告借得3 萬元，其於97年2 月14日凌晨2 時許，
    回家在住處樓下開門時，被告就跑過來要其還錢，其說先還
    利息3000元，被告說不要，被告就把彼皮包拉一下，皮包掉
    在地上，被告有用腳踢彼，致其左肩膀撞到地上，其左肩膀
    會受傷應該是之前96年6 月左右騎機車受傷，可能是被告拉
    其皮包，使其左手之舊傷因此更嚴重等語（見本院98年3 月
    6 日審判筆錄）。證人乙○○在偵審中之證述明顯與其在警
    詢中之證述不符，細繹其在偵審中之證詞顯然係附和被告在
    檢察官第二次訊問時所供述之內容，蓋被告與證人乙○○之
    前從未提到證人乙○○有欠被告金錢，亦未提及被告因此向
    乙○○索討欠款之事，足見被告在被內勤檢察官訊問之後，
    與證人乙○○就某些案情有所討論，彼2 人始會翻異之前彼
    等在警詢中之供述，而做出迴護被告之相同供證，應可認定
    ，堪信證人乙○○在警詢中所為證述，客觀上應具有較可信
    之特別情況，且亦為證明犯罪事實存否所必要，依上揭規定
    ，證人乙○○在警詢中之證言自有證據能力。
  (二)證人乙○○在偵查中之證述：
    再按「被告以外之人於偵查中向檢察官所為之陳述，除顯有
    不可信之情況者外，得為證據」，刑事訴訟法第159 條之1
    第2 項亦有明文。所謂不可信情況，法院應審酌被告以外之
    人於陳述時之外在環境及情況，例如：陳述時之心理狀況、
    有無受到外力干擾等，以為判斷之依據。查：本件證人乙○
    ○於97年3 月19日在檢察官偵訊時，係以證人之身份陳述，
    其經告以具結義務及偽證處罰後，於命證人朗讀結文後具結
    ，有證人結文一紙存卷可參（見偵查卷77頁），其係於負擔
    偽證罪之處罰心理下證述，並以具結擔保其供述之真實性，
    又無受其他不當外力干擾之情形，且查無證據足認其上開偵
    查中之證述，有何其他顯不可信之情況，依刑事訴訟法第15
    9 條之1 第2 項規定，證人乙○○上開在偵查中經具結之證
    言，亦有證據能力。
二、無爭執部分：
    除前開有爭執部分之證據外，其餘本案以下所援用之證據，
    檢察官、被告及其辯護人迄於本院言詞辯論終結前均無異議
    ，且本院審酌該等證據作成之情況，並無違法取證或陳述人
    非基於自由意願所為陳述之瑕疵，認為均適於為本案認定事
    實之依據，依刑事訴訟法第159 條之5 第2 項之規定，均有
    證據能力。
貳、實體部分
一、認定犯罪事實所憑之證據及理由：
  (一)訊據被告丁○○固坦承於上開時地其手有碰到告訴人乙○○
    之皮包，告訴人當時有高呼搶劫，其就逃跑，後來被人制服
    等情，惟矢口否認有何強盜取財之犯行，辯稱略以：「我在
    當時是要求告訴人清償積欠我的款項3 萬元，她說要先還我
    利息3000元，我不同意，因為她之前有說當天要給我3 萬元
    ，後來乙○○還是要給我3000元，但是我沒有收，她說她沒
    有錢，但是我知道她有贏錢（所謂贏錢是指賭博的錢），我
    就跟乙○○口頭討錢，她還是不給我，並拿皮包給我看，我
    要把皮包拿過來看時，乙○○就喊搶劫，當時我嚇了一跳，
    我就跑掉了，後來我就被警察及路邊的人抓住了」云云。
  (二)惟查：
    上揭犯罪事實，業經被告在警詢中；97年2 月14日偵查中內
    勤檢察官訊問時；暨97年2 月14日檢察官向本院聲請羈押，
    本院法官訊問時均坦承不諱，核與證人乙○○在警詢中證述
    之情節相符。證人乙○○在警詢中明確證述略以：彼回到住
    處樓下，被告忽然由左方迅速跑向彼，並以雙手搶奪彼背於
    左手臂的咖啡色皮包，彼發現後立即與對方發生拉扯並大喊
    搶劫，因對方力量太大所以彼當時只好抱住被告的大腿，此
    時被告用腳踹彼，並把彼踹倒在地受傷等語（見偵查卷第18
    頁），並提出誠泰醫院97年2 月14日所出具之診斷證明書為
    據（見偵查卷第34頁）。而觀諸卷附上開診斷證明書之記載
    ，乙○○係於被強盜取財之同日即97年2 月14日應診，而其
    所受之傷係左肩拉傷疼痛壓痛之傷害，足徵證人乙○○前開
    在警詢中有關於被告如何拉扯彼皮包，彼只好抱住被告的大
    腿，此時被告用腳踹彼，並把彼踹倒在地受傷等語之證詞，
    信而有徵，堪以採信。此外，被告被警方制服後，警方當場
    在被告強盜現場附近起出其強盜取得之咖啡色手提包1 個、
    零錢包1 個、乙○○之身分證1 張、國泰世華銀行提款卡1
    張、黑色皮夾1 只、現金千元鈔137000元、500 元鈔1 張、
    硬幣210 元與鑰匙1 串等物，復有上開財物之照片在卷足憑
    （見偵查卷第40至43頁），而告訴人乙○○亦已自警方處領
    回前開被強盜之物品一節，亦有贓物認領保管單1 紙附卷可
    稽（見偵查卷第33頁）。事證明確，被告犯行堪以認定，應
    予依法論科。
二、對於被告與其選任辯護人之辯解未予採信之理由：
  (一)被告以其當時係向乙○○索討欠款等詞置辯，然：
    被告在警詢中；97年2 月14日偵查中內勤檢察官訊問時；暨
    97年2 月14日本院聲押庭訊問時，從未提及乙○○欠其3 萬
    元，亦未提及其當時向乙○○索討欠款，乙○○只願先給付
    利息3 千元之事。苟真有如被告所辯般之其向乙○○索討欠
    款之有利之事，為何其不在案發當天之上開訊問時即刻提出
    ，以求受到有利於己之處分？況證人乙○○在警詢中亦從未
    提到其有欠被告錢，更未提到被告當時係向其索討欠款等情
    ，反而提到被告與其弟丙○○沒錢時彼還拿錢給被告與其弟
    加油跟吃飯等情（見偵查卷第19頁）；參以，乙○○於97年
    2 月13日晚上在臺北縣中和市民樂公園後方一處賭場，曾貸
    放10萬元款項給賭場主人一節，業經證人乙○○在本院審理
    中結證明確（見本院98年3 月6 日審判筆錄第15頁），足徵
    乙○○之財力甚為雄厚，始有辦法在賭場中放款予賭客或賭
    場主人，則乙○○極有可能係從事在賭場中貸款予賭客以收
    取高額利息之人，衡情其焉有可能需要向被告借錢？被告只
    是一初出社會之年輕人，焉有可能有如此雄厚之財力得以貸
    款予在賭場中之金主？抑且，乙○○在案發現場以及警局中
    均從未跟警方提及其有欠被告金錢之事；而被告亦從未跟警
    方提及乙○○有欠被告金錢之事等情，業經證人即警員甲○
    ○到庭具結證述明確（見本院98年3 月6 日審判筆錄第9 至
    10頁），益徵被告以其當時係向乙○○索討欠款等詞之辯解
    ，顯係畏罪之虛詞。而證人乙○○事後在偵查中係證稱：「
    其在賭場時有向被告借3 萬元．．．」等語（見偵查卷第73
    頁），惟在本院審理中係證稱：「其於案發前3 個月左右在
    臺北縣中和市○○路○ 段475 之2 號住處向被告借得3 萬元
    ．．．」等語（見本院98年3 月6 日審判筆錄），則乙○○
    就何時地向被告借得3 萬元之說法前後互有齟齬，出入頗大
    ，顯見證人乙○○事後在偵審中就曾向被告借得3 萬元之證
    詞，僅係附和被告之虛詞，並不足採。
  (二)被告辯稱其只是看乙○○之皮包，並碰一下，並未有搶奪或
    拉址之情云云，然：
    乙○○當時左手勾著皮包，在案發前皮包帶子並未斷裂，惟
    被告拉其皮包後，皮包帶子就斷裂等情，業經證人乙○○在
    本院具結證述稽詳（見本院98年3 月6 日審判筆錄第19頁）
    ，足見被告當時應係很大力的扯告訴人乙○○之皮包，皮包
    帶子始會斷裂，則被告前開辯稱只是碰告訴人皮包一下云云
    ，亦不可取。
  (三)被告辯稱告訴人之皮包，其未得手云云，然：
    被告如何於上開時地拉扯告訴人之皮包，皮包帶子因而拉斷
    ，告訴人不甘受損即與被告拉扯並大喊搶劫，而因被告拉扯
    告訴人皮包之力量太大，且告訴人見被告行將得手，告訴人
    為了護住皮包只好抱住被告之大腿，被告竟以腳踹告訴人之
    身體，告訴人左肩膀撞到地上並因而受有左肩拉傷疼痛壓痛
    之傷害，告訴人也因此不能抗拒而放手，再因彼2 人之互相
    拉扯皮包致皮包內之現金10萬元鈔票散落在地上，告訴人旋
    即在該處撿拾散落一地的鈔票，被告立即逃逸，適有多名路
    人經過聽到告訴人高喊搶劫之聲音而合力圍捕正在逃逸之被
    告等情，業經證人乙○○在警詢與本院審理中證述明確（見
    偵查卷第17至22頁與本院98年3 月6 日審判筆錄），而告訴
    人之皮包是在距離告訴人被被告拉扯皮包處約10幾公尺處左
    右等情，亦據證人即告訴人乙○○在本院結證無訛（見本院
    98年3 月6 日審判筆錄第17頁），足見被告顯係強盜告訴人
    之皮包得手後立即逃逸，適有多名路人經過聽到告訴人高喊
    搶劫之聲音而合力圍捕正在逃逸之被告，被告驚慌爰在距離
    強盜告訴人處約10幾公尺處左右將皮包丟在地上後繼續逃逸
    等情，堪以認定，益徵被告顯係強盜告訴人之皮包並達得手
    之狀況。況證人即據報到場逮捕被告之警員高峰嵐曾在逮捕
    被告之處的附近看到告訴人之皮包一節，業據其在本院結證
    明確（見本院98年3 月6 日審判筆錄第6 、7 頁），益見被
    告確已強盜告訴人之皮包並已得手，該皮包始會在被告被逮
    捕之處的附近，則被告前開辯稱其並未取得皮包云云，即無
    可採。
  (四)被告辯稱並未踹乙○○云云：然
    因被告拉扯告訴人皮包之力量太大，且告訴人見被告行將得
    手，告訴人為了護住皮包只好抱住被告之大腿，被告竟以腳
    踹告訴人之身體，告訴人左肩膀撞到地上並因而受有左肩拉
    傷疼痛壓痛之傷害，告訴人也因此不能抗拒而放手等情，業
    經證人即告訴人乙○○在警詢與本院審理中證述明確（見偵
    查卷第17至22頁與本院98年3 月6 日審判筆錄），而告訴人
    於同日即97年2 月14日至誠泰醫院就診，其所受之傷係左肩
    拉傷疼痛壓痛之傷害等情，亦有卷附誠泰醫院97年2 月14日
    所出具之診斷證明書可稽（見偵查卷第34頁）。況乙○○曾
    跟警方說其因被告之行為而受傷，故警方帶其去驗傷等情，
    亦經證人即警員高峰嵐與甲○○在本院具結證述稽詳（見本
    院98年3 月6 日審判筆錄），足見被告確有踹告訴人並致告
    訴人受傷，而使告訴人不能抗拒，被告因此取得告訴人之皮
    包等情，均堪認定。
  (五)從而，被告與其辯護人所辯，均無非係被告事後畏罪卸責之
    詞，自不足採信。
三、論罪科刑、應適用之法條及科刑審酌事由：
    核被告所為，係犯刑法第328 條第1 項之強盜罪。爰審酌被
    告正值青年，不思向上，竟以事實欄所載之方法，對於告訴
    人強盜取財，手段惡劣，且造成告訴人精神與財產上之損害
    ，對於社會秩序與治安亦造成危害，再被告犯後在本院審理
    中並未坦承犯行，仍飾詞狡辯，毫無悔意，犯後態度不佳等
    一切情狀，量處被告如主文所示之刑，以資懲儆。
據上論斷，應依刑事訴訟法第299 條第1 項前段，刑法第328 條
第1 項，判決如主文。
本案經檢察官藍海凝到庭執行職務。
中    華    民    國    98    年    3     月    26    日
                刑事第十六庭  審判長法  官  許必奇
                                    法  官  鄧雅心
                                    法  官  陳明偉
以上正本證明與原本無異。
如不服本判決，應於判決送達後10日內，向本院提出上訴狀。
                                    書記官  金和國
中    華    民    國    98    年    3     月    26    日
附錄：
中華民國刑法第328條第1項：
意圖為自己或第三人不法之所有，以強暴、脅迫、藥劑、催眠術
或他法，至使不能抗拒，而取他人之物或使其交付者，為強盜罪
，處5年以上有期徒刑。


司法院資訊處製作；財團法人民間司法改革基金會備份。
